【裁判字號】    98,抗,13
【裁判日期】    980330
【裁判案由】    拍賣抵押物
【裁判全文】
臺灣雲林地方法院民事裁定                98年度抗字第13號
抗  告  人  甲○○
相  對  人    國泰人壽保險股份有限公司
法定代理人    張發得
上列抗告人因與相對人間拍賣抵押物事件，對於中華民國98年3
月8 日本院98年度司拍字第59號裁定提起抗告，本院裁定如下：
    主  文
抗告駁回。
抗告程序費用新台幣壹仟元由抗告人負擔。
    理  由
一、按民法第873條第1項規定，抵押權人於債權已屆清償期而未
    受清償者，得聲請法院拍賣抵押物，就其賣得價金而受清償
    ，是抵押權人依此項規定聲請拍賣抵押物，係屬非訟事件，
    法院所為准駁之裁定，無確定實體法上法律關係存否之性質
    ，於債權及抵押權之存否無既判力，故祗須其抵押權已經依
    法登記，且債權已屆清償期而未受清償，法院即應為准許拍
    賣抵押物之裁定，至對於此項法律關係有爭執之人，為求保
    護其權利，應另提起訴訟，以求解決，不得僅依抗告程序聲
    明其爭執，並據為廢棄拍賣抵押物裁定之理由（參照最高法
    院51年10月8日民刑庭總會決議）。
二、查債權人即相對人國泰人壽保險股份有限公司（下稱國泰人
    壽）主張抗告人甲○○先後於民國87年2 月28日、89年
    1 月29日、93年8 月20日以原裁定附表所示不動產，為抗
    告人對相對人國泰人壽現在及將來所負一切債務之擔保，設
    定最高限額新台幣（下同）15,600,000元、7,200,000
    元、1,890,000 元之抵押權，存續期間自87 年2月27日
    、89年1 月28日、93年8 月20日起至122 年2 月27日
    、124 年1 月28日、128 年8 月20日止，債務清償日期
    各別訂明於借據內，並經辦妥登記在案。嗣抗告人先後於
    87年3 月5 日、87年3 月5 日、87年3 月12 日 、89
    年3 月17日、91年5 月28日、93年8 月27日，向相對人
    借用4,000,000 元、3,000,000 元、6,000,000 元、
    7,000,000 元、1,620,000 元、2,000,000 元。詎抗
    告人自97年10月6 日起即未依約繳納本息，迄今尚積欠相對
    人17,583,326元及利息、違約金，依其等約定，所借款項已
    視為全部到期等語，為此，聲請拍賣抵押物以資受償，業據
    相對人提出他項權利證明書、抵押權設定契約書、借據等影
    本及土地登記謄本等為證，原審法院據以准許相對人拍賣抵
    押物之聲請，經核並無不合。
三、抗告意旨略以：抗告人已繳清至97年12月底止之本息，並向
    相對人國泰人壽聲請房貸延期，經國泰人壽台南行政中心林
    錦傳先生表示國泰人壽已同意，然迄今抗告人均未收到國泰
    人壽回覆之契約書，為此，提起本件抗告，請求廢棄原裁定
    等語。
四、惟查，抗告意旨所爭執相對人是否已同意抗告人緩期清償乙
    節，係屬實體上法律關係之爭執，揆諸前揭說明，應由抗告
    人另提起訴訟，以資解決，並非本件非訟事件抗告程序所得
    加以審究，故抗告人遽而提起本件抗告，聲明廢棄原裁定，
    為無理由，應予駁回。
五、據上論結，本件抗告為無理由，爰依非訟事件法第46條、第
    21條第2 項、第24條第1 項，民事訴訟法第495 條之1 第1
    項、第449 條第1 項、第78條，裁定如主文。
中    華    民    國    98    年    3     月    30    日
                  民事第二庭  審判長法  官  黃一馨
                                    法  官  蔡碧蓉
                                    法  官  冷明珍
以上正本係照原本作成。
如不服本裁定，僅得於收受本裁定正本送達後10日內，以適用法
規顯有錯誤為理由，向本院提出再抗告狀，（須附繕本一份及繳
納再抗告裁判費新台幣1,000元），經本院許可後始可再抗告。
中    華    民    國    98    年    3     月    30    日
                                    書記官  李清龍


司法院資訊處製作；財團法人民間司法改革基金會備份。
